【裁判字號】    90,易,773
【裁判日期】    900727
【裁判案由】    違反著作權法
【裁判全文】
台灣台中地方法院刑事判決                            九十年度易字第七七三號
    公  訴  人  台灣台中地方法院檢察署檢察官
    被      告  甲○○
右列被告因違反著作權法案件，經檢察官聲請以簡易判決處刑（九十年度偵字第１１
０號），本院認不宜以簡易判決處刑應適用通常程序審判並判決如左：
    主      文
甲○○無罪。
    理      由
一、公訴意旨指被告甲○○於台中市○○路三九八號經營「東利電業行」（現已改名
楷民電器行），其明知於民國八十九年十一月間，在該電器行向一位不詳姓名之人所
購買之「金霸牌」點歌機，所附贈之盜版音樂大補貼光碟一片內所灌製之「不想伊」
、「傷心的所在」、「浮水印」、「大船入港」、「只有你」等歌曲，係未經著作權
人摩那園唱片股份有限公司之同意或授權所重製之盜版光碟片，竟意圖散佈，將上述
光碟一片及其所有之歌曲目錄一本，作為其出售該點歌機之贈品而持有並陳列於該商
店內，嗣於八十九年十二月十四日十六時四十分許，經警在該商店內查獲，並扣得點
歌機一臺、盜版光碟一片及歌曲目錄一本，因認被告觸犯著作權法第九十三條第三款
之罪。
二、公訴人認被告犯有上開罪嫌，係以上開犯罪事實已據告訴人之代理人蘇國賓指訴
明確，且有點歌機一台、歌曲目錄一本與盜版音樂光碟一片扣案可證，而扣案之音樂
光碟片並未如一般唱片行販售之原版光碟上印有唱片公司之名稱、地址及新聞局審核
等字樣，且灌錄有多首歌曲，足見被告明知該光碟片係盜版之光碟，為其論據。被告
就為警在其店內查獲上開音樂光碟之事實並不否認，然辯稱該光碟片係顧客拿點歌機
前來修理而留存在店裡，非其所有，其不知該音樂光碟有侵害他人著作權之情事等語
。查被告雖稱其經營之電器行僅販賣「三洋牌」、「多偉牌」、「金嗓牌」之產品，
另為客戶修理故障之電器用品，並沒有販賣「金霸牌」之電器產品，然查本院於九十
年七月十三日當庭勘驗告訴人所提出之蒐證錄影帶，依影帶之內容觀之，被告曾向告
訴人之員工介紹該點歌機之銷售情形，足認被告確有銷售「金霸牌」點歌機之事實，
是其辯稱扣案之點歌機為客人送修而未取回，乃屬虛偽不可採。其此部份辯解雖不可
採，然查扣案之音樂光碟片並非新片，而屬使用過之舊片，被告經營之電器行既亦為
客人修理電器用品，則扣案之音樂光碟非無可能係客人送修電器用品時所留下，而該
光碟既屬舊片，且其中所錄製之歌曲並非人人都可接受之歌曲，應難作為贈品，是被
告應非以扣案之音樂光碟作為販售扣案之「金霸牌」點歌機之贈品，而係以之向顧客
介紹其所販賣之點歌機可播放音樂光碟及操作之情形，以招徠顧客。公訴人認被告係
以該光碟片作為贈品意圖散佈，尚難認為有所依據。另查著作權法第九十三條第三款
所規定之罪，係以行為人「明知」為侵害著作權或製版權之物而散佈或意圖散佈而陳
列或持有或意圖營利而交付，為構成要件，若行為人雖有上述行為，然其並非「明知
」係侵害著作權或製版權之物，仍不能論以該條款之罪。查扣案之音樂光碟固屬侵害
告訴人之著作權之盜版光碟，惟依前所述，該光碟片有可能係顧客送修點歌機時一併
留下未取回者，而本院查無任何積極之證據可資認定該光碟片係被告所有，而縱使該
光碟片為被告所有，然被告既非以販賣光碟為業，而係以販賣點歌機等電器產品為業
，其播放光碟之歌曲僅係招徠顧客之手段，難認其就光碟內所錄製之歌曲，是否為侵
害他人之著作權，有所了解，雖本件查獲之光碟未印製有著作權人之名稱、地址及新
聞局審核之字樣，然依前所述，該光碟片並非新片，非無可能係顧客所留存，而被告
非以販賣光碟為業，與一般消費大眾之顧客無異，難認其具有辨識該光碟是否為原版
片或盜版片之能力，是亦難以此認定被告「明知」其所持有、播放之光碟片，係侵害
告訴人之著作權者。
三、綜上所述，本院不能證明被告「明知」扣案之光碟片為侵害著作權人之著作權之
盜版光碟片，不能證明被告犯罪，自應諭知被告無罪。
四、據上論斷，應依刑事訴訟法第四百五十二條、第三百零一條第一項，判決如主文
 。
中      華      民      國      九十      年    七      月    二十七  日
                                台灣台中地方法院刑事第七庭
                                    法  官     李添興
右正本證明與原本無異。
如不服本判決，應於判決送達後十日內，向本院提出上訴狀（須附繕本）。
                                    書記官
中      華      民      國      九十      年    七      月    二十七    日


司法院資訊處製作；財團法人民間司法改革基金會備份。
